臺灣臺中地方法院刑事判決
111年度金簡字第391號
公  訴  人  臺灣臺中地方檢察署檢察官
被      告  黃煜竣



上列被告因違反洗錢防制法等案件，經檢察官提起公訴(110年度
偵字第35330號、111年度偵字第3645號)及移送併辦（110偵字第
40991、41015號、111年度偵字第11080、11082、14366、15838
號），因被告自白犯罪（111年度金訴字第864號），本院合議庭
認為宜以簡易判決處刑，裁定由受命法官逕以簡易判決處刑如下
：
    主    文
己○○犯洗錢防制法第十四條第一項之洗錢罪，處有期徒刑陸月，
併科罰金新臺幣陸萬元，罰金如易服勞役，以新臺幣壹仟元折算
壹日。
    犯罪事實及理由
一犯罪事實：
　㈠己○○（原名黃天貝）依其智識程度與社會生活經驗，可知悉
    金融帳戶為個人信用、財產之重要表徵，而國內社會上層出
    不窮之犯罪集團為掩飾不法行徑，避免執法人員之追究及處
    罰，經常利用他人之金融帳戶掩人耳目，已預見將自己的金
    融帳戶存摺、金融卡（含密碼）等資料提供予不詳之人使用
    ，常與詐欺等財產犯罪密切相關，極有可能遭詐欺犯罪者利
    用作為人頭帳戶，便利詐欺犯罪者用以向他人詐騙款項，因
    而幫助詐欺犯罪者從事財產犯罪，且受詐騙人匯入款項遭轉
    匯及提領後，即產生遮斷資金流動軌跡而逃避國家追訴、處
    罰之效果，仍基於縱有人以其交付之金融帳戶實施詐欺取財
    犯行亦不違背其本意之幫助詐欺、幫助洗錢之不確定故意，
    於民國110年7月5日19時許，在臺中市○○區○○路000○000號之
    「統一超商紅億門市」內，以店對店方式，將其向國泰世華
    商業銀行所申辦帳號000000000000號帳戶(下稱國泰世華銀
    行帳戶)之金融卡、密碼及網路銀行帳戶使用者代號、密碼 
    ，及其所申辦之亞太電信預付卡（綁定網路銀行帳戶），寄
    至臺北市某統一超商門市，交予真實姓名年籍不詳之成年人
    使用。嗣該成年人所屬詐欺集團（無證據證明己○○知悉該人
    屬三人以上詐欺集團之成員，亦無證據證明該集團成員有未
    滿18歲之人）即利用己○○所提供之上開國泰世華銀行帳戶資
    料，共同意圖為自己不法之所有，基於詐欺取財、洗錢之犯
    意聯絡，分別以附表編號1至13所示詐欺時間及方式，詐騙
    附表編號1至13所示之子○○、巳○○、丑○○、丙○○○、癸○○、戊○○、辰○○、庚○○、辛○○、丁○○、卯○○、寅○○、壬○○，致子○○
    等13人均陷於錯誤，各於附表編號1至13所示之時間轉匯如
    附表編號1至13所示金額至上開國泰世華銀行帳戶內，陸續
    遭該詐欺集團成員以網路銀行轉匯至該集團使用之其他金融
    帳戶後再予提領，黃煜即以上開方式，幫助該不詳詐欺集團
    取得附表編號1至13所示詐欺特定犯罪所得，並掩飾、隱匿
    該等犯罪所得之去向及所在。嗣經子○○等13人察覺有異，分
    別報警處理，始查悉上情。
　㈡案經子○○、巳○○、丑○○、丙○○○、癸○○、戊○○、辰○○、庚○○、
    丁○○、卯○○訴由臺中市政府警察局太平分局、壬○○訴由高雄
    市政府警察局左營分局報告偵辦臺灣臺中地方檢察署檢察官
    偵查起訴及移送併辦。
二、證據名稱：
　㈠被告己○○（下稱被告）於本院準備程序時之自白。
　㈡證人即告訴人子○○、巳○○、丑○○、丙○○○、癸○○、戊○○、辰○○
    、庚○○、丁○○、卯○○、壬○○、證人即被害人辛○○、寅○○於警
    詢時之證述。
　㈢被告上開國泰世華銀行帳戶之客戶基本資料、帳戶交易明細
    查詢、帳戶存摺及金融卡掛失紀錄、【子○○】提出之臺灣土
    地銀行匯款申請書、與詐欺集團使用通訊軟體LINE暱稱「雅
    雯」之對話紀錄截圖、內政部警政署反詐騙諮詢專線紀錄表
    、桃園市政府警察局中壢分局龍興派出所受理詐騙帳戶通報
    警示簡便格式表、金融機構聯防機制通報單、受（處）理案
    件證明單、受理各類案件紀錄表、【巳○○】與LINE暱稱「雅
    雯」之對話紀錄截圖、網路轉帳紀錄、內政部警政署反詐騙
    諮詢專線紀錄表、新北市政府警察局海山分局新海派出所受
    理詐騙帳戶通報警示簡便格式表、金融機構聯防機制通報單
    、受理各類案件紀錄表、陳報單、受（處）理案件證明單、
    【丑○○】提出之之台中銀行國內匯款申請書回條、台中銀行
    活期性存款存摺封面及內頁影本、金泰資產股票交易系統介
    面截圖、LINE暱稱「雅雯」資料之截圖、內政部警政署反詐
    騙諮詢專線紀錄表、臺中市政府警察局大甲分局大甲派出所
    受理詐騙帳戶通報警示簡便格式表、金融機構聯防機制通報
    單、受理各類案件紀錄表、受（處）理案件證明單、【丙○○○】提出與LINE暱稱「雅雯」之對話紀錄截圖、網路銀行轉
    帳明細截圖、內政部警政署反詐騙諮詢專線紀錄表、嘉義市
    政府警察局第一分局竹園派出所受理詐騙帳戶通報警示簡便
    格式表、金融機構聯防機制通報單、陳報單、受理各類案件
    紀錄表、受（處）理案件證明單、【癸○○】提出之匯款紀錄
    表、台北富邦銀行對帳單細項、華南銀行及台北富邦銀行存
    摺封面及內頁影本、與LINE暱稱「雅雯」之對話紀錄截圖、
    詐騙集團成員提供被害人使用之APP圖示及其內畫面截圖、
    內政部警政反詐騙諮詢專線紀錄表、臺北市政府警察局大安
    分局瑞安街派出所受理詐騙帳戶通報警示簡便格式表、受理
    各類案件紀錄表、受（處）理案件證明單、陳報單、【戊○○
    】提出之網路轉帳紀錄截圖、LINE暱稱「雅雯」之頭貼、對
    話紀錄及簡訊紀錄截圖、金泰資產有限公司網路資料及APP
    操作截圖、內政部警政署反詐騙諮詢專線紀錄表、屏東縣政
    府警察局里港分局九如分駐所受理詐騙帳戶通報警示簡便格
    式表、金融機構聯防機制通報單、陳報單、受理各類案件紀
    錄表、受（處）理案件證明單、【辰○○】提出之永豐銀行存
    摺封面及內頁影本、與LINE暱稱「雅雯」之對話紀錄截圖、
    網路轉帳明細截圖、內政部警政署反詐騙諮詢專線紀錄表、
    南投縣政府警察局埔里分局史港派出所受理詐騙帳戶通報警
    示簡便格式表、金融機構聯防機制通報單、受（處）理案件
    證明單、【庚○○】提出之中國信託銀行存款交易明細、內政
    部警政署反詐騙諮詢專線紀錄表、臺北市政府警察局萬華分
    局西門町派出所受理詐騙帳戶通報警示簡便格式表、金融機
    構聯防機制通報單、受理各類案件紀錄表、陳報單、受（處
    ）理案件證明單、【辛○○】提出之中國信託銀行存款交易明
    細、內政部警政署反詐騙諮詢專線紀錄表、新北市政府警察
    局板橋分局板橋派出所受理詐騙帳戶通報警示簡便格式表、
    金融機構聯防機制通報單、受理各類案件紀錄表、陳報單、
    受（處）理案件證明單、【丁○○】提出與LINE暱稱「雅雯」
    之對話紀錄截圖、轉帳交易明細查詢、內政部警政署反詐騙
    諮詢專線紀錄表、臺北市政府警察局南港分局同德派出所受
    理詐騙帳戶通報警示簡便格式表、金融機構聯防機制通報單
    、陳報單、受理各類案件紀錄表、受（處）理案件證明單、
    【卯○○】提出之與詐欺集團對話紀錄截圖、網路轉帳明細截
    圖、手寫高投國際股票資金及利潤筆記、上海商業儲蓄銀行
    存摺封面及內頁影本、彰化縣政府警察局田中分局社頭分駐
    所受理詐騙帳戶通報警示簡便格式表、金融機構聯防機制通
    報單、受理各類案件紀錄表、受（處）理案件證明單、【寅
    ○○】提出之臺灣土地銀行匯款申請書、遭詐騙之APP截圖、
    新竹縣政府警察局新湖分局湖口派出所陳報單、受理各類案
    件紀錄表、受（處）理案件證明單、內政部警政署反詐騙諮
    詢專線紀錄表、受理詐騙帳戶通報警示簡便格式表、【壬○○
    】提出之網路匯款交易紀錄截圖、台灣中小企業銀行匯款申
    請書、匯款交易紀錄、與詐欺集團成員LINE對話紀錄、交易
    平台頁面截圖、內政部警政署反詐騙諮詢專線紀錄表、新北
    市政府警察局板橋分局沙崙派出所受理詐騙帳戶通報警示簡
    便格式表、金融機構聯防機制通報單、受（處）理案件證明
    單、受理各類案件紀錄表。
三、論罪量刑之理由：　　
　㈠刑法上之幫助犯，係對於犯罪與正犯有共同之認識，而以幫
    助之意思，對於正犯資以助力，而未參與實施犯罪之行為者
    而言。是如未參與實施犯罪構成要件之行為，且係出於幫助
    之意思提供助力，即屬幫助犯，而非共同正犯。本案被告雖
    有提供上開國泰世華銀行帳戶之金融卡（含密碼）、網路銀
    行使用者代碼及密碼予詐欺集團使用，但被告單純提供上開
    帳戶資料供人使用之行為，並不等同於向附表編號1至13所
    示子○○等13人施以欺罔之詐術行為，亦非洗錢行為，且卷內
    亦無積極證據證明被告與本案實施詐騙之人有詐欺、洗錢之
    犯意聯絡，或有何參與詐欺子○○等13人或洗錢行為，被告上
    揭所為，應屬詐欺取財、洗錢構成要件以外之行為，在無證
    據證明被告係以正犯犯意參與犯罪之情形下，應認被告所為
    係幫助犯而非正犯。是核被告所為，係犯刑法第30條第1項
    前段、第339條第1項之幫助詐欺取財罪，及刑法第30條第1
    項前段、洗錢防制法第14條第1項之幫助一般洗錢罪。
　㈡被告提供上開國泰世華銀行帳戶資料，僅有一幫助行為，助
    成詐欺犯罪之正犯詐騙子○○等13人之財物及洗錢，侵害數個
    被害人財產法益，係以一行為觸犯數個構成要件相同之幫助
    詐欺取財、幫助一般洗錢罪名，依刑法第55條之規定，應各
    論以一罪；且所犯幫助詐欺取財及幫助一般洗錢犯行，亦係
    以一行為觸犯數罪名，應依刑法第55條規定，從一重之幫助
    一般洗錢罪處斷。
　㈢被告為幫助犯，審酌其幫助洗錢行為並非直接破壞被害人之
    財產法益，且其犯罪情節較正犯輕微，爰依刑法第30條第2
    項規定，依正犯之刑減輕之。
　㈣洗錢防制法第16條第2項規定：「犯前二條之罪，在偵查或審
    判中自白者，減輕其刑。」被告就上開洗錢之犯罪事實，於
    本院訊問時坦承不諱，應依上開規定減輕其刑，並依法遞減
    輕之。　
　㈤臺灣臺中地方檢察署110偵字第40991、41015號、111年度偵
    字第11080、11082、14366、15838號移送併辦意旨書（附表
    編號5至13）移送併辦之犯罪事實，與起訴之本案犯罪事實
    （附表編號1至4），有想像競合犯之裁判上一罪關係，為起
    訴效力所及，本院自應併予審理。
　㈥爰以行為人之責任為基礎，審酌被告不思以正當方式獲取所
    得，因經濟上需求，提供金融帳戶供他人使用，幫助他人犯
    罪，致附表所示子○○等13人受有財產上損害，並使該等詐欺
    所得真正去向得以獲得隱匿，產生遮斷資金流動軌跡之結果
    ，所為已損害財產交易安全及社會經濟秩序；並考量被告本
    案犯罪動機、手段、犯罪後於本院坦認犯罪，但迄未與各該
    告訴人、被害人和解或調解以賠償損失，暨被告自述高中肄
    業、在臺南台積電公司外包商做配管工作、月薪約新臺幣3
    萬7,000元，未婚，需給家人生活費之智識程度與家庭生活
    情況等一切情狀，量處如主文所示之刑，及就併科罰金部分
    ，諭知易服勞役之折算標準。
四、沒收部分：
　  被告將上開國泰世華銀行帳戶資料提供詐欺集團成員遂行詐
    欺、洗錢之犯行，惟卷內尚乏積極證據證明被告就此獲有報
    酬或因此免除債務，自無從遽認被告有何實際獲取之犯罪所
    得，爰不予諭知沒收或追徵其價額。又上開國泰世華銀行帳
    戶金融卡，雖係被告所有提供詐欺集團犯罪所用之物，惟並
    未扣案，且該帳戶業經列為警示帳戶，再遭詐騙集團成員持
    以利用之可能性甚微，欠缺刑法上之重要性，為免耗費司法
    資源，爰依刑法第38條之2第2項規定，認無諭知沒收、追徵
    之必要，附此敘明。
五、依刑事訴訟法第449條第2項、第3項、第454條第2項，逕以
    簡易判決處刑如主文。
六、如不服本判決，應於收受判決送達之翌日起20日內向本院提
    出上訴狀，上訴於本院第二審合議庭(應附繕本)。
本案經檢察官甲○○提起公訴、移送併辦，檢察官林文亮、乙○○到
庭執行職務。　　
中　　華　　民　　國　　111 　年　　11　　月　　30　　日
                  刑事第八庭    法  官  簡芳潔
以上正本證明與原本無異。
告訴人或被害人如不服判決，應備理由具狀向檢察官請求上訴，
上訴期間之計算，以檢察官收受判決正本之日起算。
　　　　　　　　  　　　　    　書記官  陳青瑜
中　　華　　民　　國　　111 　年　　11　　月　　30　　日
附錄論罪科刑法條全文：
中華民國刑法第30條
幫助他人實行犯罪行為者，為幫助犯。雖他人不知幫助之情者，
亦同。
幫助犯之處罰，得按正犯之刑減輕之。

洗錢防制法第14條
有第二條各款所列洗錢行為者，處7年以下有期徒刑，併科新臺
幣5百萬元以下罰金。
前項之未遂犯罰之。
前二項情形，不得科以超過其特定犯罪所定最重本刑之刑。

中華民國刑法第339條
意圖為自己或第三人不法之所有，以詐術使人將本人或第三人之
物交付者，處5年以下有期徒刑、拘役或科或併科50萬元以下罰
金。
以前項方法得財產上不法之利益或使第三人得之者，亦同。
前二項之未遂犯罰之。

附表：
編號 告訴人被害人 詐欺時間及方式 匯款時間、金額 （新臺幣）  1 子○○ 詐欺集團不詳成員於110年6月6日22時29分許，傳送簡訊予子○○，佯稱推薦股票投資，並提供LINE連結供子○○加入，子○○加入LINE後，由暱稱「雅雯」之人佯稱可加入投資群組「聚散聯盟33」「機構操作室5號」，並藉由投資APP「金泰資產」投資獲利云云，致子○○誤信為真，陷於錯誤，依指示於右列時間，匯款右列金額至己○○上開國泰世華銀行帳戶。 110年7月8日11時33分 匯款49萬元  2 巳○○ 詐欺集團不詳成員於110年5月25日某時許，傳送簡訊予巳○○，佯稱推薦股票投資，並提供LINE連結供巳○○加入，巳○○加入LINE後，由暱稱「雅雯」之人佯稱可藉由投資APP「金泰資產」投資獲利，並須先將投資款項匯入專用帳戶方能開始投資云云，致巳○○誤信為真，陷於錯誤，依指示於右列時間，匯款右列金額至己○○上開國泰世華銀行帳戶。 110年7月8日13時19分 匯款5萬元  3 丑○○ 丑○○於110年7月8日前某時許，於LINE好友中發現投資群組而加入，詐欺集團不詳成員即介紹丑○○加入「聚散聯盟33」群組，丑○○加入後，由暱稱「雅雯」之人佯稱可藉由投資APP「金泰資產」投資獲利云云，致丑○○誤信為真，陷於錯誤，依指示於右列時間，匯款右列金額至己○○上開國泰世華銀行帳戶。 110年7月8日13時16分 匯款200萬元  4 丙○○○ 詐欺集團不詳成員於110年6月20日某時許，透過網路認識丙○○○，以LINE暱稱「雅雯」佯稱可藉投資APP「金泰資產」投資獲利云云，致丙○○○信以為真，陷於錯誤，依指示於右列時間，匯款右列金額至己○○上開國泰世華銀行帳戶。 110年7月7日16時35分 匯款1萬元  5 癸○○ 詐欺集團不詳成員於110年6月28日前某時許，傳送簡訊予癸○○，佯稱可推薦股票投資，癸○○加入LINE後，由暱稱「雅雯」之人佯稱可加入投資群組「聚散聯盟33」「機構操作室六號」，並藉由投資APP「金泰資產」投資獲利云云，致癸○○誤信為真，陷於錯誤，依指示於右列時間，匯款右列金額至己○○上開國泰世華銀行帳戶。 110年7月8日11時14分 匯款11萬元   6 戊○○ 戊○○於110年5月中旬某日，瀏覽詐欺集團不詳成員在Youtube張貼之廣告影片「鑽石線上承唐講股」，佯稱有投資股票免費課程，並提供LINE群組連結，戊○○加入LINE群組「鑽石線上承唐講股」，該不詳成員佯稱可投資股票獲利云云，致戊○○誤信為真，陷於錯誤，依指示於右列時間，匯款右列金額至己○○上開國泰世華銀行帳戶。 110年7月8日9時4分匯款3萬元、同日13時27分匯款5,000元  7 辰○○ 詐欺集團不詳成員於110年5月17日14時36分許，邀請辰○○加入「聚散聯盟68」群組，由暱稱「雅雯」之人再邀請辰○○加入「機構操作室1號」群組，佯稱可藉由投資APP「金泰資產」投資獲利云云，致辰○○誤信為真，陷於錯誤，依指示於右列時間，匯款右列金額至己○○上開國泰世華銀行帳戶。 110年7月8日12時50分、53分匯款5萬元、5萬元  8 庚○○ 詐欺集團不詳成員於110年5月底某日，邀請庚○○加入「聚散聯盟68」「機構操作室1號」群組，由暱稱「雅雯」、「雄哥」之人佯稱可藉由投資APP「金泰資產」投資股票獲利云云，致庚○○誤信為真，陷於錯誤，依指示於右列時間，匯款右列金額至己○○上開國泰世華銀行帳戶。 110年7月8日14時34分匯款10萬元  9 辛○○ （未提告） 詐欺集團不詳成員於110年7月8日前某日，邀請辛○○加入不詳之LINE群組，由暱稱「正雄」之人佯稱可藉由投資APP「高投國際」購買股票獲利云云，致辛○○誤信為真，陷於錯誤，依指示於右列時間，匯款右列金額至己○○上開國泰世華銀行帳戶。 110年7月8日8時49分匯款10萬元  10 丁○○ 丁○○於110年7月初某時許，加入詐欺集團不詳成員建立之「聚散聯盟」」群組，該不詳成員佯稱可藉由投資APP「金泰資產」購買股票獲利云云，致丁○○誤信為真，陷於錯誤，依指示於右列時間，匯款右列金額至己○○上開國泰世華銀行帳戶。 110年7月7日18時45分匯款1,000元  11 卯○○ 卯○○於110年6月24日某時許，加入由詐欺集團不詳成員建立之「高投國際證券」群組，該不詳成員佯稱可投資股票獲利云云，致卯○○誤信為真，陷於錯誤，依指示於右列時間，匯款右列金額至己○○上開國泰世華銀行帳戶。 110年7月7日20時21分匯款1,000元  12 寅○○ （未提告） 詐欺集團不詳成員於110年7月4日前某時許，於臉書張貼加密貨幣投資訊息，並提供APP「Goldcoin」加密貨幣投資平台下載連結，嗣寅○○瀏覽該訊息後，下載該APP，而由該詐欺集團成員佯稱依其指示投資即可獲利云云，致寅○○誤信為真，陷於錯誤，依指示於右列時間，匯款右列金額至己○○上開國泰世華銀行帳戶。 110年7月8日12時45分匯款302萬元  13 壬○○ 詐欺集團不詳成員於110年5月初某日，以LINE暱稱「劉小姐」加壬○○為好友，佯稱可推薦投資、購買股票獲利云云，致壬○○誤信為真，陷於錯誤，依指示於右列時間，匯款右列金額至己○○上開國泰世華銀行帳戶。 110年7月6日15時34分匯款2萬元